最高法院刑事判決                              八十六年度台上字第六○○二號
    上  訴  人  甲○○○
右上訴人因違反野生動物保育法案件，不服台灣高等法院中華民國八十五年十月三十
日第二審判決（八十五年度上訴字第四一○一號，起訴案號：台灣台北地方法院檢察
署八十五年度偵字第一一三二三號），提起上訴，本院判決如左：
    主  文
原判決撤銷，發回台灣高等法院。
    理  由
本件原判決認定上訴人甲○○○係台北市○○路○段八十五號一樓鑫海水族館實際負
責人。明知銀帶魚（俗稱金龍魚、紅龍魚）係保育類野生動物，非經主管機關同意，
不得在公共場所展示，竟在所經營之上開水族館內，意圖販賣而分別於店內十八個水
族箱中展示銀帶魚共二十二尾等情。因而撤銷第一審判決，改判論處上訴人違反保育
類野生動物非經主管機關之同意，不得在公共場所展示之規定，未經主管機關同意，
意圖販賣而展示保育類野生動物之罪刑，固非無見。
惟查：(一)按判決所載理由矛盾者，當然為違背法令，刑事訴訟法第三百七十九條第十
四款規定甚明。原判決事實記載上訴人意圖販賣，分別於所經營水族館店內十八個水
族箱中展示保育類野生動物銀帶魚二十二尾云云。係指上開十八個水族箱中之銀帶魚
二十二尾，均係意圖販賣而展示。惟判決理由謂上開放置銀帶魚之十八個水族箱中
，其中八個標示非賣品字樣云云，則指上開展示二十二尾銀帶魚之十八個水族箱，僅
十個係意圖販賣而展示，其餘箱外標示非賣品字樣者，則似非意圖販賣而展示之情形
，不無判決事實與所載理由互相矛盾之違法。又野生動物保育法第四十條第一項第二
款之罪，須行為人違反同法第三十五條第一項規定，未經主管機關同意，買賣或意圖
販賣而陳列、展示保育類野生動物或瀕臨絕種及珍貴稀有野生動物產製品者，始足謂
之；苟行為人非為買賣或意圖販賣，縱使陳列、展示，亦與該罪之構成要件有間。原
判決謂上訴人上開放置銀帶魚之十八個水族箱，其中八個於箱外標示非賣品字樣云云
。如果無訛，則此八個水族箱內展示之銀帶魚，是否為買賣或意圖販賣，而成立野生
動物保育法第四十條第一項第二款之罪責﹖非無研求之餘地。原審未詳予調查，明白
審認，率行判決，亦屬違誤。(二)上訴人辯稱：伊之夫許忠杉於七十九年六月三十日向
台北市政府建設局申請登記持有銀帶魚五十尾，其中二十二尾放養於上開十八個水族
箱內，其餘銀帶魚因生態特性，無法於水族箱內混合飼養，且受店面場地之限制，故
另飼養於倉庫內等語（見原審卷第七頁、一審卷十二頁背面）。所辯如果無訛，則上
開申請登記核准持有之銀帶魚，似無去向不明之情形。實情如何﹖與認定本件犯罪事
實及上訴人所辯是否可採至有關係，自應詳於調查審認。原審未予調查，遽謂其餘之
銀帶魚去向不明，上訴人不能就此為合理之說明云云，亦嫌速斷。(三)原判決認定上訴
人展示之銀帶魚為保育類之野生動物，惟未於理由內說明其認定之依據，自有理由不
備之違誤。上訴意旨指摘原判決不當，非無理由，應認有發回更審之原因。
據上論結，應依刑事訴訟法第三百九十七條、第四百零一條，判決如主文。
中      華      民      國    八十六    年      十      月      九      日
                              最高法院刑事第十庭
                                  審判長法官  吳  雄  銘
                                        法官  池  啟  明
                                        法官  陳  宗  鎮
                                        法官  石  木  欽
                                        法官  吳  火  川
      右正本證明與原本無異
                                              書  記  官
中      華      民      國    八十六    年      十      月      十六    日
